臺灣苗栗地方法院刑事判決　　　　　　　96年度交易字第66號
公　訴　人　臺灣苗栗地方法院檢察署檢察官
被　　　告　乙○○
　　　　　　　　　　（現另案在台灣苗栗看守所羈押中）
上列被告因過失傷害案件，經檢察官聲請簡易判決處刑（96年度
偵字第963 號），本院苗栗簡易庭認為不宜以簡易判決處刑，改
依通常程序審理後，被告為有罪之陳述，逕依簡式審判程序判決
如下：
    主  文
乙○○犯過失傷害致人重傷害罪，處有期徒刑拾月，減為有期徒
刑伍月，如易科罰金，以新台幣壹仟元折算壹日。
    事  實
一、乙○○自民國（下同）95年8 月23日下午2 時許起，至同日
    下午3 時許止，在苗栗縣通霄鎮白沙屯之某不詳臭豆腐攤內
    ，飲用高梁酒後，已達不能安全駕駛動力交通工具之程度，
    竟仍於同日下午3 時多許，酒後無照駕駛1 部車牌號碼MF-0
    328 號自用小客車，從上開地點出發，準備返回其位於苗栗
    縣苑裡鎮之住處（涉犯酒後駕車公共危險罪部分，業經本院
    判處有期徒刑5 月確定在案），於同日下午3 時57分許，途
    經苗栗縣苑裡鎮○○里○○鄰○○路5 號前時，將車輛停靠路
    旁熄火欲下車購物，原應注意汽車臨時停車或停車，開啟車
    門或關閉車門時，應注意行人、其他車輛，並讓其先行，以
    避免肇生事故，危及他人之行車安全，而依當時天候雨，日
    間自然光線，路面濕潤無缺陷，亦無障礙物，視距良好等情
    狀，並能注意，竟疏未注意及此，貿然開啟車門，適丙○○
    騎乘1 部車牌號碼IHR-106 號重型機車，沿苗栗縣苑裡鎮○
    ○路由北往南方向行使，並從乙○○所駕上開自用小客車後
    方駛來，丙○○閃避不及，被乙○○開啟之左前車門撞及機
    車右手把，丙○○人車倒地後，因此受有頭部外傷合併外傷
    性腦出血，經送醫急救後，仍受有創傷性腦外傷合併雙側肢
    體偏癱及認知功能障礙之重傷害。
二、案經被害人丙○○之妻甲○○訴由苗栗縣警察局通霄分局報
    請臺灣苗栗地方法院檢察署檢察官偵查起訴。
    理　由
一、上揭事實，業據被告乙○○坦承其有過失傷害之犯行，並經
    告訴人甲○○指訴綦詳。而被害人丙○○確因本件車禍，受
    有創傷性腦外傷合併雙側肢體偏癱及認知功能障礙之重傷害
    ，苑裡李綜合醫院診斷證明書、中山醫學大學附設醫院診斷
    證明書各1 紙在卷足稽。故被告乙○○上開之自白，與事實
    相符，應堪信為真實。
二、按汽車臨時停車或停車，開啟車門或關閉車門時，應注意行
    人、其他車輛，並讓其先行道路交通安全規則第112 條第3
    項定有明文。經查：本件車禍之發生，依被告乙○○之自白
    、道路交通事故現場圖、道路交通事故調查報告表（一）、
    （二）、刑法185 條之3 案件測試觀察紀錄表、道路交通事
    故當事人酒精測定紀錄表、苗栗縣警察局舉發違反道路交通
    管理事件通知單、照片所示，係因被告乙○○駕駛上開自用
    小客車，途經苗栗縣苑裡鎮○○里○○鄰○○路5 號前時，將
    車輛停靠路旁熄火欲下車購物，原應注意汽車臨時停車或停
    車，開啟車門時，應注意行人、其他車輛，並讓其先行，以
    避免肇生事故，危及他人之行車安全，而依當時天候雨，日
    間自然光線，路面濕潤無缺陷，亦無障礙物，視距良好等情
    狀，並能注意，竟疏未注意及此，貿然開啟車門，致其開啟
    之左前車門撞及從後方駛來由被害人丙○○所騎乘機車之右
    手把，使被害人丙○○因此受有創傷性腦外傷合併雙側肢體
    偏癱及認知功能障礙之重傷害，其顯有過失甚明，且被害人
    丙○○因本件車禍受傷，與被告乙○○之過失行為間，顯有
    相當之因果關係。亦即被告乙○○對此次車禍之發生，應負
    全部之肇事責任。事證明確，被告乙○○過失重傷害之犯行
    洵堪認定。
三、核被告乙○○所為，係犯刑法第284 條第1 項後段普通過失
    重傷害罪。次查，被告乙○○將汽車停妥熄火後開啟車門準
    備下車，始發生車禍，車輛已處於靜止狀態，被告乙○○已
    脫離駕駛車輛狀態，解釋上與無駕駛執照駕車或酒醉駕車因
    而致人受傷之要件不相當，就其所犯過失重傷害罪部分，不
    能依道路交通管理處罰條例第86條第1 項之規定加重其刑，
    附此敘明。爰審酌被告乙○○對此次車禍之發生，應負全部
    之肇事責任，自車禍發生後迄今，尚未與告訴人成立民事和
    解，及犯後能坦白承認等一切情狀，量處如主文所示之刑。
    次查，被告乙○○之犯罪行為，符合中華民國96年罪犯減刑
    條例減刑之要件，應依該條例第2 條第1 項第3 款之規定，
    減其宣告刑2 分之1 ，並依同條例第9 條之規定，諭知易科
    罰金之折算標準。
據上論斷，應依刑事訴訟法第273 條之1 第1 項、第299 條第1
項前段，刑法第284 條第1 項後段、第41條第1 項前段，刑法施
行法第1 條之1 ，中華民國96年罪犯減刑條例第2 條第1 項第3
款、第7 條、第9 條，判決如主文。
本案經檢察官李基彰到庭執行職務。
中　　華　　民　　國　　 96　　年　　8　　月　　14  　日
                  刑事第三庭    法　官　柳 章 峰
以上正本證明與原本無異。
如不服本判決，應於判決送達後10日內向本院提出上訴狀（應抄
附繕本），其未敘述上訴理由者，應於上訴期間屆滿後20日內補
提理由書狀於本院，上訴於臺灣高等法院臺中分院。告訴人或被
害人如對於本判決不服者，應具備理由請求檢察官上訴，其上訴
期間之計算係以檢察官收受判決正本之日期為準。
                                書記官  陳 采 瑜
中　　華　　民　　國　　96　　年　　8 　　月　　14　　日
附記論罪之法條全文：
刑法第284條第1 項
因過失傷害人者，處 6 月以下有期徒刑、拘役或 5 百元以下罰
金，致重傷者，處1 年以下有期徒刑、拘役或5 百元以下罰金。
